【裁判字號】    89,訴,137
【裁判日期】    891117
【裁判案由】    損害賠償
【裁判全文】
臺灣雲林地方法院民事判決  八十九年訴字第一三七號
    原      告  乙○○○
    訴訟代理人  丙○○
    被      告  甲○○
右當事人間請求損害賠償事件，本院判決如左：
    主    文
被告應給付原告新台幣伍拾柒萬伍仟零伍元，及自民國八十九年十一月四日起至清償
日止，按週年利率百分之五計算之利息。
原告其餘之訴駁回。
訴訟費用由被告負擔二分之一；餘由原告負擔。
本判決第一項原告勝訴部分於原告以新台幣拾玖萬元供擔保後，得假執行。
原告其餘假執行之聲請駁回。
    事    實
甲、原告方面：
一、聲明：
（一）被告應給付原告新台幣（下同）一百七十九萬一千一百九十二元，及準備訴狀
      繕本送達被告之翌日起，至清償日止，按年利率百分之五計算之遲延利息。
（二）願供擔保請准為假執行之宣告。
二、陳述：
（一）、被告甲○○於民國（下同）八十七年九月二日上午十時許，駕駛ＳＤ─三九
        九九號自用小客車，自雲林縣虎尾鎮○○里○○○路欲穿越雲七四公路往莿
        桐方向由南向北行駛，行經該路段之無號誌交岔路口時，原應注意汽車行經
        無號誌之交岔路口時，應減速慢行，作隨時停車之準備，且支線道車應暫讓
        幹線道車先行，而依當時係日間，有自然光線，道路無缺陷，路況、視距及
        光線均良好，並無不能注意之情事，竟疏於注意，適原告之夫丁○○騎乘車
        號ＫＣＤ─三二七號機車後載原告乙○○○，由西向東行駛，經該無號誌之
        交岔路口時，二車發生碰撞，丁○○及原告乙○○○均人車倒地，原告乙○○○並受有頭部外傷、右側硬腦膜下出血及右顳葉腦挫傷出血、蜘蛛膜下腔
        出血、頭顱額骨線狀骨折、左側股骨幹上三分之一螺旋狀骨折、骨盆兩側恥
        骨骨折等傷害；原告乃依民法第一百八十四條、第一百九十三條第一項、第
        一百九十一條等規定向被告請求下列損害賠償：
    I、原告支出醫療費計三十七萬四千五百十五元。
    II、原告未受傷前每日可幫忙家計自任耕作，一年至少有六萬元收入，因被告之
        侵害，將來已無力耕作，乃請求三年損失計十萬元。
    III、增加支出部分：
    １、住院期間特別看護工資一萬六千二百五十元。
    ２、看護墊、抽痰管、約束帶、便器椅等衛材計二萬四千四百二十七元。
    ３、由由家人看護，致家人未能出外工作，請求看護費自受傷後三年為計，合計
        二十一萬六千元。
    Ⅳ、原告因身體受傷，精神肉體所受痛苦甚大，故請求非財產上損害金額一百萬
        元。
三、證據：提出住院醫療費用證明、收據等為證，並聲請沿用刑事判決認定之事實及
          證據。
乙、被告方面：
一、聲明：駁回原告之訴。
二、陳述：被告並無肇事責任，本件肇事責任應由原告之夫丁○○負責，被告本即不
          服刑事判決所認定之事實，又原告年已老不應計算工作損失，其所稱看護
          係由家人看護，請求看護費用亦屬無據，肇事後被告即與保險公司業務承
          辦人員試圖與原告和解，係原告不到場，且不向保險公司請求保險給付，
          致未能及時賠償，又因被告母親於本件事故住院，被告才無暇再前往探視
          原告等語。
三、證據：提出調解不成立證明書、陪同協商理賠證明書等為證及請求訊問證人陳建
          成。
丙、本院依職權調取本院八十八年度交易字第一○號等相關刑事卷宗。
    理    由
一、原告主張：被告甲○○於八十七年九月二日上午十時許，駕駛ＳＤ─三九九九號
    自用小客車，在雲林縣虎尾鎮○○里○○○路欲穿越雲七四公路往莿桐方向，之
    無號誌交岔路口時，與原告之夫丁○○騎乘車號ＫＣＤ─三二七號機車後載原告
    乙○○○發生發生車輛碰撞，致原告乙○○○則受有頭部外傷、右側硬腦膜下出
    血及右顳葉腦挫傷出血、蜘蛛膜下腔出血、頭顱額骨線狀骨折、左側股骨幹上三
    分之一螺旋狀骨折、骨盆兩側恥骨骨折等傷害；爰本於侵權行為等法律關係，請
    求被告賠償。被告則以：被告並無肇事責任，本件肇事責任應由原告之夫丁○○
    負責，被告本即不服刑事判決所認定之事實，又原告年已老不應計算工作損失，
    其所稱看護係由家人看護，請求看護費用亦屬無據，肇事後被告即與保險公司業
    務承辦人員試圖與原告和解，係原告不到場，且不向保險公司請求保險給付，致
    未能及時得理賠等語，資為抗辯。
二、本件被告甲○○固不否認有於上述時、地，與原告之夫丁○○所騎乘之機車發生
    碰撞，致原告乙○○○受有前揭傷害之事實，惟否認其有何過失。經查，原告確
    因本件肇事而受傷，有洪揚醫院、童綜合醫院診斷證明書共三紙附於刑事卷可稽
    。佐以證人即當時到現場處理之員警李世宏於刑事程序中所提出之之照片及說明
    （均附於刑事卷）謂其至現場測量該路口之視距，依其測量之結果，站在被告行
    車之路口往丁○○行車之方向望去，約可看到五十公尺之遠等情，並依道路交通
    事故調查報告表一紙及現場照片十九幀（原本均附於刑事卷）及參酌兩造之陳述
    ，可見本件肇事係因被告駕車行經無號誌之交岔路口時，支線道車未讓幹線道車
    先行及原告之夫丁○○騎車經無號誌交岔路口未減速慢行為所致；本件復據本院
    刑事庭於八十九年一月二十一日以八十八年度交易字第一○號判決同此認定被告
    應負過失傷害罪責確定。又本件車禍，於刑事程序中由台灣省嘉雲區車輛行車事
    故鑑定委員會鑑定及經台灣省車輛行車事故覆議鑑定委員會覆鑑後，亦均認定「
    甲○○駕車行經無號誌之交岔路口時，支線道車未讓幹線道車先行為肇事之主因
    ，丁○○騎車經無號誌交岔路口未減速慢行為肇事之次因」；足認被告對本件事
    故之發生確有明顯之過失。
三、按車輛行經無號誌交岔路口，應減速慢行，作隨時停車之準備，且支線道車應暫
    讓幹線道車先行，道路交通安全規則第九十三條第一項第四款、第一百零二條第
    一項第二款分別定有明文。被告為具備一般常識之人對上開交通規則應知之甚稔
    ，竟因駕車未注意遵守上開安全規定，顯然違反該保護他人之交通法規；徵之，
    交通事故調查報告表所載，當時之視距、光線及路況均良好，並無不能注意情事
    ，被告能注意而不注意，以致肇事使人受傷，則被告顯有過失；原告確因本件車
    禍受傷，一如前述，則被告之過失行為與原告乙○○○受傷之事實間，具有相當
    因果關係。因之，被告不法侵害原告之上揭情節，既經認定，則被告對於原告因
    而所受之損害，自應負賠償責任。
四、按因故意或過失，不法侵害他人之權利者，負損害賠償責任；不法侵害他人之身
    體或健康者，對於被害人因此喪失或減少勞動能力或增加生活上之需要時，應負
    損害賠償責任。被害人雖非財產上之損害，亦得請求賠償相當之金額；民民法第
    一百八十四條第一項前段、第一百九十三條第一項及第一百九十五條第一項分別
    定有明文。被告既因過失致原告受傷，原告依侵權行為等法律關係，請求被告負
    損害賠償責任，自屬有據。茲就原告請求之項目及金額，逐項審酌如下：
    （一）醫療費用部分：
          原告受傷後，其醫療費用為三十七萬四千五百十五元，固有其所提之醫療
          費用證明可憑，惟依該醫療費證明僅見原告支付部分負擔計六萬四千七百
          五十八元，餘均由醫院直接向健保局申領給付，原告並未支出，而原告所
          檢具證明書用部分則非屬醫療費用，自不應計入。第按保險法第五十三條
          第一前段規定被保險人因保險人應負保險責任之損失發生，而對於第三人
          有損失賠償請求權者，保險人得於給付賠償金額後代位行使被保險人對於
          第三人之請求權。此項法定代位之行使，有債權移轉之效果，故於保險人
          給付賠償金額後，被保險人對於第三人請求權即移轉於保險人。（最高法
          院六十九年臺上字等九二三號判例參照）另按全民健康保險法第八十二條
          亦明文規定其可向強制責任險之保險人代位請求醫療給付之特別規定，但
          並未排除其依保險法得向第三人行使之代位權，況且，損害賠償只在填補
          被害人實際損害，非使被害人獲得雙重補償，從而，原告之醫療費於自費
          支出部分即六萬四千七百五十八元部分之請求為有依據，應予准許外，其
          餘即屬無據，應予駁回。
    （二）增加生活上之需要費用：
      １、原告住院期間請特別看護，計支付工資一萬六千二百五十元，有收據可憑
          。
      ２、原告因本件受傷致需使用看護墊、抽痰管、約束帶、便器椅等衛材，計支
          出二萬四千四百二十七元，亦有收據可憑。
      ３、原告於出院後即由家人負責看護一節，經核原告之因本件車禍所受之傷為
          ：頭部外傷、右側硬腦膜下出血及右顳葉腦挫傷出血、蜘蛛膜下腔出血、
          頭顱額骨線狀骨折、左側股骨幹上三分之一螺旋狀骨折、骨盆兩側恥骨骨
          折等傷害情狀，原告於受傷時已屬六十五歲之老人（二十二年二月二十七
          日出生），原告經此傷害折磨，於出院後確仍需他人照護。再佐以臺灣地
          區平均餘命（女性可達七十餘歲）則原告以自受傷後三年計算需受看護之
          期間，並無不當。又家人雖負有相互照護之義務，但原告既因車禍受傷而
          行動不便，其不請外人協助照護，而由家人予照護，其省下之支出，被告
          並無權受領，況照護傷後之老人顯需要更多時間及精神、體力，看護工作
          既較一般工作為累，且須隨時注意病患之身體、精神狀況，則原告以每天
          六百元即每月一萬八千元計算家人為了看護原告（致家人未能出外工作）
          之看護費，應不悖今日就業市場之勞動價格，何況，原告聲明以三年計，
          卻僅請求二十一萬六千元作為看護費，可認合於社會常理。因之，原告請
          求其增加生活上之需要費用為：原告住院期間請特別看護費一萬六千二百
          五十元、衛材費二萬四千四百二十七元、家人看護費二十一萬六千元，合
          計二十五萬六千六百七十七元之之請求為有理由，應予准許。
    （三）不能工作之損失：
          原告主張其未受傷前每日可幫忙家計自任耕作，一年至少有六萬元收入，
          因被告之侵害，將來已無力耕作，乃請求三年損失計十萬元，然原告於車
          禍時已屬六十五歲之老人，本即應退休，縱其可每日幫助家人耕作，但其
          據此請求工作損失，確與一般工作能力之計算有間，況且，原告於肇時即
          有慢性疾病，則原告此部分之請求，尚難謂有據，應予駁回。
    （四）非財產上之損害：
          原告因本件車禍受有受有頭部外傷、右側硬腦膜下出血及右顳葉腦挫傷出
          血、蜘蛛膜下腔出血、頭顱額骨線狀骨折、左側股骨幹上三分之一螺旋狀
          骨折、骨盆兩側恥骨骨折等傷害，然被告猶否認有過失，未能適時和解，
          以寬被害人即原告之心情，並勵其生機，本院乃斟酌原告上開傷勢所造成
          原告精神痛苦程度，及兩造之身分、地位、經濟狀況，併原告其餘請求已
          自動減縮（原告之夫丁○○受害部分，併已當庭撤回起訴）等情，認原告
          請求賠償五十萬以資慰藉，應屬允當；超過部分則屬無據，應予駁回。
五、綜上，原告得請求之金額為八十二萬一千四百三十五元，惟按損害之發生或擴大
    ，被害人與有過失者，法院得減輕賠償金額或免除之，民法第二百十七條第一項
    定有明文。本件原告係因搭乘其夫所騎乘之機車而受傷，一如前述，自應負擔其
    夫之過失，而類推適用民法第二百二十四條、第二百十七條規定減輕被告之賠償
    金額，應屬有據；職是，本院審酌被告及原告之夫之肇事責任等情，以認為被告
    應負擔百分之七十之賠償責任為宜，依此計算，原告可請求之金額為五十七萬五
    千零五元（元以下四捨五入）。
六、從而，原告依侵權行為之法律關係，請求被告負損害賠償責任給付原告五十七萬
    五千零五元，及自準備書狀繕本送達翌日即八十九年十一月四日起至清償日止，
    按年息百分之五計算之利息之範圍內，為有理由，應予准許，逾此部分，難認為
    有理由，不應准許，應予駁回。
七、原告陳明願供擔保，聲請宣告假執行，經核原告勝訴部分於法尚無不合，爰酌定
    相當之擔保金額併宣告之，原告其餘假執行之聲請，因訴之駁回而失所附麗，自
    不應准許。
八、本件事證已臻明確，兩造其餘主張陳述及所提之證據等（證人陳建成僅係證明有
    協同參與理賠情事，惟原告未請求理賠等語），經審酌後，核與前開論斷結果不
    生影響，爰不予一一論述，附此敘明。
九、據上論結，本件原告之訴為一部有理由，一部無理由，依民事訴訟法第七十九條
    但書、第三百九十條第二項，判決如主文。
中      華      民      國    八十九    年    十一    月    十七    日
                                        臺灣雲林地方法院民事庭
~B法      官  黃玉清
右為正本，係照原本作成。
如對本判決上訴須於判決送達後二十日內向本院提出上訴狀。（須附繕本）
中      華      民      國    八十九    年    十一    月    十七    日
~B法院書記官  韓乾興


司法院資訊處製作；財團法人民間司法改革基金會備份。
